臺灣臺南地方法院刑事判決　
109年度易字第1309號
公  訴  人  臺灣臺南地方檢察署檢察官
被      告  胡濰欐



上列被告因妨害公務案件，經檢察官提起公訴（109年度偵緝字
第770號），本院判決如下：
    主  文
胡濰欐犯妨害公務執行罪，處拘役參拾日，如易科罰金，以新臺
幣壹仟元折算壹日。
    事  實
一、胡濰欐因所有輕機車（牌照已繳銷）疑似遭竊，於民國109 
     年5月29日凌晨2時59分許，前往臺南市○區○○○路○段000號
    臺南市政府警察局第六分局鹽埕派出所報案時，手持手機拍
    照、錄影，經鹽埕派出所員警制止告誡，仍持續以手機拍照
    ，經員警請胡濰欐離開，胡濰欐即基於妨害公務、侮辱公務
    員之犯意，以強暴方式推員警，員警旋即壓制逮捕，胡濰欐
    復以口咬傷壓制員警黃詩佳，致其受有右手食指淺開放性傷
    口併局部腫脹之傷害（傷害部分未據告訴），過程中胡濰欐
    以言語「白目」、「難怪有人要殺警察」、「難怪人家會殺
    警察」、「會殺警察的就是有你們這個」等言語辱罵挑釁執
    勤員警，以此方式妨害員警執行職務。
二、案經臺南市政府警察局第六分局移送臺灣臺南地方檢察署檢
    察官偵查起訴。
    理  由
一、關於證據能力之認定：
㈠、本件所引用具傳聞證據性質之供述證據，因檢察官及被告胡
    濰欐於本案言詞辯論終結前，均未爭執證據能力，本院審酌
    前開證據之作成或取得之狀況，並無非法或不當取證之情事
    ，且亦無顯不可信之情況，依刑事訴訟法第159條之5規定，
    均具有證據能力。
㈡、其餘非供述證據性質之證據資料，則均無違反法定程序取得
    之情形，依刑事訴訟法第158條之4規定之反面解釋，亦應有
    證據能力，合先敘明。
二、被告於犯罪事實所載之時地，前往臺南市政府警察局第六分
    局鹽埕派出所報案時，推倒、咬傷員警，並口出「白目」、
    「難怪有人要殺警察」、「難怪人家會殺警察」、「會殺警
    察的就是有你們這個」等言語，上情為被告不否認（本院卷
    第56-57頁），並有員警109年05月29日職務報告、秘錄器影
    像譯文、視訊鏡頭錄影譯文、員警診斷證明書、員警受傷照
    片、臺南市政府警察局第六分局鹽埕派出所監視器翻拍照片
    附卷足參（警卷第9-25頁），此部分事實，首勘認定。
三、至被告辯稱：當天是摩托車不見了要去報案，但員警一直問
    我學歷，不讓我報成案，我才會這麼氣憤，又因為被壓制，
    很痛，也受傷了，才會咬員警，我沒有妨害公務云云。
㈠、按公務員執行職務，在其法令之職務範圍內，從形式上觀察
    並無違法之處，刑法即應加以保護，人民即有忍受之義務，
    如認該形式上合法之公務執行，實質上可能對其權利造成不
    法侵害者，亦應尋求合法途徑救濟，不得自行反抗、更不得
    因此對執行公務之公務員擅加侮辱，亦期借此確保國家權力
    之執行及公信，否則即該當刑法第135 條或第140 條之妨害
    公務罪；再按執行職務時，人民已積極攻擊公務員之身體，
    且其攻擊行為客觀上足以對執行職務之結果產生危險，自已
    對公務執行之法益產生明顯侵害，危害全體國民利益，此時
    國家公務法益大於個人自由權利，國民個人法益應予退讓，
    並無保護之必要，是對個人自由權利予以限制，並課以刑事
    處罰，並未違反比例原則，應認人民此種攻擊行為已達強暴
    程度，而構成妨害公務罪。查：被告前往警局報案，未能遵
    循規定，多次以手機錄影、直播，經遭勸阻時，竟用力推向
    值勤員警，員警為阻止其暴行，方將其押倒在地，過程中被
    告再度咬傷員警黃詩佳，被告顯有於公務員執行職務時，主
    動積極攻擊公務員身體之行為，參之員警黃詩佳因被告行為
    ，造成受傷，有前開診斷證明書及照片附卷足參，可見被告
    之攻擊行為並非僅為輕微干擾，客觀上已足對公務員執行職
    務之結果產生危險，其攻擊行為當已達於強暴程度，構成妨
    害公務罪無疑。
㈡、另按刑法第140 條第1 項之罪，以於公務員依法執行職務時
    ，當場侮辱公務員，或公然侮辱公務員依法執行之職務為構
    成要件；所謂當場侮辱，係指於公務員執行職務之場所侮弄
    折辱而使公務員難堪而言，行為人以言語或舉動侮弄折辱均
    屬之，且於公務員執行職務當時視聽所能及之處所為之，即
    足以構成本罪；行為人主觀上只要對於公務員係依法執行職
    務之公務員或其職務有所認識，進而決意當場侮辱或公然侮
    辱者，即具備本罪之犯罪故意；而「侮辱」係指以使人難堪
    為目的，以言語、文字、圖畫或動作，表示不屑輕蔑或攻擊
    之意思，而足以對個人在社會上所保持之人格及地位，達貶
    損其評價之程度。被告對執法員警出言「白目」、「難怪有
    人要殺警察」、「難怪人家會殺警察」、「會殺警察的就是
    有你們這個」等語，已係直接對員警抽象謾罵之意，屬輕蔑
    他人、使人難堪之言詞，足以使依法執行職務之警員感到難
    堪、困窘，並足以減損社會上對員警人格之評價及尊嚴，顯
    屬侮辱之言詞殆無疑義，酌以被告係成年人，具有相當之智
    識及社會經驗，其就上開語詞係屬侮辱他人之言詞，應知之
    甚祥。
㈢、綜上所述，本案事證明確，被告妨害公務、侮辱公務員犯行
    堪以認定，其所辯均不可採，應予依法論科。
四、論罪科刑：
 ㈠、核被告所為，係犯刑法第135 條第1 項之妨害公務執行罪及
     同法第140 條第1 項之侮辱公務員罪。被告於員警依法執
     行職務時，以「白目」、「難怪有人要殺警察」、「難怪
     人家會殺警察」、「會殺警察的就是有你們這個」等語羞
     辱員警，其侮辱公務員之行為，係出於同一妨害公務之犯
     意，於密切接近之時地實施，侵害同一法益，各行為間獨
     立性極為薄弱，依一般社會健全觀念，在時間差距上難以
     強行分開，各應視為數個舉動之接續實行，合為包括之一
     行為予以評價，屬接續犯。又被告侮辱公務員及妨害公務
     執行罪之行為，時間、地點均相同，且均出於妨害法警執
     行職務之目的所為，應認屬法律上同一行為，是被告係以
     一行為觸犯上開2罪名，為想像競合犯，應依刑法第55條之
     規定，從一重之刑法第135條第1項之妨害公務執行罪處斷
     。
 ㈡、爰以行為人之責任為基礎，審酌被告明知員警依法執行職務
    ，以上開攻擊員警之強暴方式抗拒員警行使公權力，又無端
    以前開穢語侮辱員警，侵害員警執行職務之嚴正性，所為實
    有不該，且犯後尚無悔意，兼衡被告辱罵公務員之言詞內容
    、次數、施以強暴之手段、幸未造成員警嚴重之傷害，自承
    國小畢業之智識程度、離婚、先前從事照服員工作之生活狀
    況等一切情狀，量處如主文所示之刑，並諭知易科罰金之折
    算標準，以示懲儆。
據上論斷，應依刑事訴訟法第299條第1項前段，刑法第135第1項
、第140條第1項、第55條、第41條第1項前段，刑法施行法第1條
之1，判決如主文。
本案經檢察官林慧美提起公訴，洪欣昇到庭執行職務。
中　　華　　民　　國　　109 　年　　12　　月　　29　　日
                  刑事第五庭    法　官　蔡奇秀
以上正本證明與原本無異。
如不服本判決應於收受本判決後20日內向本院提出上訴書狀，並
應敘述具體理由。其未敘述上訴理由者，應於上訴期間屆滿後20
日內向本院補提理由書狀（均須按他造當事人之人數附繕本）「
切勿逕送上級法院」。 
　　　　　　　　　　　　　　　　書記官　楊琄琄
中　　華　　民　　國　　109 　年　　12　　月　　29　　日